【裁判字號】    99,抗,252
【裁判日期】    991214
【裁判案由】    解任檢查人
【裁判全文】
臺灣臺中地方法院民事裁定               99年度抗字第252號
抗  告  人  金棠科技股份有限公司
法定代理人  廖訓誼
相  對  人  賈惠安
代  理  人  黃紫芝  律師
上列當事人間聲請另行選派檢查人事件，抗告人對於中華民國99
年9月28日本院99年度聲字第168號裁定提起抗告，本院裁定如下
：
    主    文
抗告駁回。
抗告程序費用新臺幣壹仟元由抗告人負擔。
    理    由
一、抗告意旨略以：
  (一)本件相對人聲請選派檢查人，法院為裁定前應依法訊問利害
    關係人，就相對人聲請選派檢查人之要件、對檢查人之人選
    是否妥適等相關事項表示意見，始符合對抗告人之程序保障
    。惟抗告人就此選派檢查人事件，未曾到場表示意見，法院
    未訊問抗告人即遽為裁定，顯然違反非訟事件法第172條第2
    項之規定，其程序顯非適法。
  (二)又抗告人於民國99年9月28日提出民事陳報狀，內容略以：
    相對人係為訴外人鉅眾集團持有抗告人之股票，其聲請選派
    檢查人為權利濫用等語。惟法院未訊問抗告人後即遽為裁定
    ；於裁定內對抗告人提出之陳報狀內容均未置一詞，更未於
    原裁定理由中就抗告人所提出之攻防方法為任何說明，原裁
    定顯有理由不備之違背法令。
二、按繼續一年以上，持有已發行股份總數百分之三以上之股東
    ，得聲請法院選派檢查人，檢查公司業務帳目及財產情形，
    公司法第245條第1項定有明文。本條係有關少數股東權之規
    定，目的在於防止多數股東濫用權利而損害少數股東之利益
    ，使無法參與公司經營之人得藉此保障公司及股東權益，依
    此規定檢查人之選任機關為法院，其職務在檢查公司業務帳
    目及財產情形。而該條項所定聲請選派檢查人之規定，除具
    備繼續一年以上持有已發行股份總數百分之三以上之股東之
    要件外，別無其他資格之限制（最高法院86年度臺抗字第10
    8號、89年度臺抗字第660號裁判意旨參照）。經查：
  (一)本件相對人為抗告人之股東，且繼續1年以上持有抗告人發
    行股份總數百分之3以上之事實，業據相對人於98年度聲字
    第548號選派檢查人事件中提出增資認股繳款書為證，且為
    抗告人所不爭執，依公司法第245條第1項之規定，相對人自
    得聲請選派檢查人。原審裁定准許相對人之聲請，選派檢查
    人繼續檢查抗告人之業務帳目及財產情形，並參考社團法人
    臺灣省會計師公會之推薦，認張耿尉會計師應能本於專業知
    識，對於抗告人公司之業務、帳目及盈虧情況予以檢查，對
    於相對人及其他股東之權益當能適時維護、保障，爰選派張
    耿尉會計師為檢查人，於法並無違誤。
  (二)抗告人雖辯以：相對人聲請選派檢查人不是為了檢查抗告人
    之財務，而是假藉選派檢查人之方式，作為杯葛及打擊抗告
    人經營及使抗告人屈服之不法手段，相對人之聲請顯有權利
    濫用及違反誠信原則云云。惟本件相對人聲請選派檢查人，
    係因前任檢查人蔡德芳會計師身體狀況不佳，難以執行檢查
    人之職務，為檢查事務之順利進行，遂聲請本院解除其檢查
    人之職務，並請求本院另行選派檢查人繼續檢查抗告人之業
    務帳目及財產情形，足見相對人聲請選派檢查人之目的在於
    繼續前任檢查人未完成之職務，並未於短時間內重複、多次
    為之，難認相對人之聲請有何濫用之情。而原審嗣於99年7
    月23日以99年度聲字第168號民事裁定准許相對人之聲請，
    解除原任檢查人蔡德芳會計師之職務，則就抗告人業務帳目
    及財產情形之檢查，即有另行選派檢查人繼續執行職務之必
    要。況檢查人之選派，在於公司帳目、財產之稽核，使無法
    參與公司經營之少數股東得藉此暸解公司之實際經營狀況，
    確保其投資權益，並隱含使公司健全發展之目的，倘公司依
    法定程序建立健全之財務制度，當不致因檢查人之稽核，而
    對公司營運發生影響，是以抗告人辯稱相對人假藉選派檢查
    人之方式，杯葛及打擊抗告人之經營云云，自非可採。
  (三)又原審裁定選派張耿尉為檢查人前，曾依非訟事件法第172
    條第2項之規定，通知兩造於99年9月1日下午4時5分到庭表
    示意見，該通知並於99年7月29日送達抗告人，有送達證書
    1紙附卷可稽，惟抗告人無正當理由未到庭表示意見。則原
    審於選任檢查人之前，既已通知抗告人及相對人，使抗告人
    就本件是否符合聲請要件及檢查人之選派有適當機會表達意
    見，於法並無不合。抗告人以其未曾到場表示意見，主張原
    審裁定程序不合法云云，並不可採。
  (四)綜上所述，相對人聲請本院選派檢查人檢查抗告人業務帳目
    及財產情形，尚非少數股東權之濫用。原審依公司法第245
    條第1項准許相對人之聲請，並審酌張耿尉會計師之學、經
    歷及專長，選定其為檢查人，於法並無不合。從而，抗告意
    旨指摘原裁定不當，求予廢棄，為無理由，應予駁回。
三、依非訟事件法第46條、第21條第2項、第24條第1項、民事訴
    訟法第495條之1第1項、第449條第1項、第78條，裁定如主
    文。
中    華    民    國    99    年    12    月    14    日
                  民事第四庭    審判長法  官  楊國精
                                      法  官  黃文進
                                      法  官  林筱涵
正本係照原本作成。
本裁定除以適用法規顯有錯誤為理由外，不得再抗告，如提再抗
告，應於收受送達後10日內委任律師為代理人向本院提出再抗告
狀，並繳納再抗告費新臺幣1,000元。
中    華    民    國    99    年    12    月    14    日
                                      書記官  郭淑琪

司法院資訊處製作；財團法人民間司法改革基金會備份。
